臺灣嘉義地方法院刑事判決　　　　　　　 94年度易字第304號
公　訴　人　臺灣嘉義地方法院檢察署檢察官
被　　　告　甲○○
上列被告因傷害案件，經檢察官提起公訴（94年度偵緝字第335
號），本院合議庭裁定由受命法官獨任進行簡式審判程序，判決
如下：
    主  文
甲○○共同傷害人之身體，處有期徒刑壹年捌月。
    事  實
一、甲○○係陳朝枝與賴彩娥之子，因乙○○介紹金美菊向賴彩
    娥住處承租房屋（嘉義縣中埔鄉和美村後庄一七八號）後，
    嗣因租金及搬家問題，陳朝枝、賴彩娥與金美菊、乙○○發
    生糾紛怨隙，甲○○竟因此心生不滿，於民國93年12月30日
    下午2時許，在嘉義縣中埔鄉和美村後庄一七八號住處前，
    夥同「小陳」、「阿正」、「阿明」及二名真實姓名、年籍
    、綽號不詳之男子五人，共同基於普通傷害乙○○身體之犯
    意聯絡，由甲○○持形似武士刀之刀械，其餘五人分持球棒
    及木棍，共同毆打、砍傷乙○○，致乙○○受有「左手橈骨
    遠端骨折、右手肱骨遠端骨折、背部刀割傷、右手肘刀割傷
    、頸部及頭部撞擊傷、右大腿撞擊傷」等傷害後，適逢乙○
    ○之子盧柏翰、僱工余章仲先後抵達現場，見狀逃離後，由
    余章仲並前往告知乙○○外甥簡志添，簡志添友人楊文銘開
    車至前址，將倒臥地上之乙○○載送返家後，始由簡志添開
    車載往醫院救治。嗣經乙○○至臺灣嘉義地方法院檢察署提
    出告訴，而通緝查獲甲○○，惟其與不詳年籍友人持以實施
    前開傷害行為之刀、棍、球棒等物，已遭其丟棄滅失。
二、案經乙○○訴由臺灣嘉義地方法院檢察署檢察官偵查起訴。
    理  由
一、本件被告甲○○所涉犯者為刑法第二百七十七條第一項法定
    刑為「三年以下有期徒刑、拘役或一千元以下罰金」之罪，
    非死刑、無期徒刑、最輕本刑為三年以上有期徒刑之罪或高
    等法院管轄第一審案件。本院行準備程序中，被告就被訴事
    實為有罪之陳述（本院卷第十五頁準備程序筆錄），經告知
    簡式審判程序之旨，並聽取檢察官及被告等之意見後，本院
    爰依刑事訴訟法第二百七十三條之一第一項裁定（本院卷第
    十七頁）由受命法官獨任進行簡式審判程序。因此，本件簡
    式審判程序之證據調查依刑事訴訟法第二百七十三條之二規
    定不受同法第一百五十九條第一項、第一百六十一條之二、
    第一百六十一條之三、第一百六十三條之一及第一百六十四
    條至第一百七十條規定之限制，此合先敘明。
二、訊據被告甲○○迭於偵、審中，對前揭時、地見其母賴彩娥
    與被害人乙○○發生糾紛，夥同「小陳」、「阿正」、「阿
    明」及二名姓名年籍不詳之友人五人，分持刀、棍、球棒，
    共同毆打、砍傷乙○○，致乙○○受傷等犯行坦承不諱（偵
    緝卷第4、5頁，本院卷第15、21頁），惟辯稱：其傷害動機
    係因返家時乙○○動手毆打其母親、及於偵審中先則供稱夥
    同三名友人（偵緝卷第4頁），又稱夥同六名友人（本院卷
    第15頁），或五名友人（本院卷第21頁），共同實施傷害行
    為；復就其持以傷害乙○○之兇器，於偵審中均辯稱所持刀
    械係水果刀云云，惟查：
（一）被告如何於前揭時、地，夥同不詳年籍友人五人，分持西
      瓜刀、形似武士刀之刀械、球棒及木棍，共同毆打、砍傷
      乙○○，致乙○○受傷等情，業據被害人迭於警詢及偵查
      中指訴明確，復經證人即當時在場之金美菊於警詢及偵查
      中（他字卷第16至18頁、發查卷第20頁）、證人盧柏翰於
      警詢時（他字卷第19至21頁）、證人余章仲、簡志添、楊
      文銘於偵查中（發查卷第20至22頁）證述被害人遭被告及
      其數名友人持刀棍毆打，致受傷倒地等情綦詳，又有被害
      人送醫急診時拍攝之受傷照片九幀、及陽明醫院開立診斷
      證明書一紙在卷可佐（他字卷第23至25頁、發查卷第5至8
      頁），再觀之前開診斷證明書載明「左手橈骨遠端骨折、
      右手肱骨遠端骨折、背部刀割傷、右手肘刀割傷、頸部及
      頭部撞擊傷、右大腿撞擊傷」等傷勢觀之，被害人係遭被
      告及其友人分持刀、棍、球棒等兇器致受有前揭傷勢之情
      節可堪認定。
（二）被告雖辯以其傷害動機，係因返家時偶見被害人動手毆打
      其母親之故云云，惟證人即其母賴彩娥於偵查中到庭以書
      面表示，因金美菊使用水電費過高、且臨時決定終止租約
      一情，對金美菊及被害人不滿（發查卷第16頁），又雖表
      示係遭被害人、被害人之母、金美菊聯手毆打，惟所述遭
      毆日期既非93年12月30日該日，又未提出診斷證明，甚或
      未陳明身體受傷部位，又陳明被害人來搬家之日（即93年
      12 月30日），不知被告與被害人如何打起來等語（發查
      卷第17頁），準此，被告何來係出於目睹其母遭毆打之動
      機可言？況賴彩娥於93年12月30日該日或前數日既無遭被
      害人毆打之事證，被告所辯情節又與其母證述內容彼此矛
      盾，兼以被告倘係返家時偶見其母遭被害人毆打而出手，
      何以該時即刀械、球棒隨身，又夥眾數人分持該兇器為之
      ？末參以證人金美菊於警詢時亦證稱確因水電費及租金遭
      調漲而決定終止租約，致與陳朝枝、賴彩娥發生糾紛等語
      （他字卷第17頁、發查卷第4頁），均足徵被告顯係事先
      知悉其母與被害人、金美菊因租賃糾紛生有怨隙，而於93
      年12月30日該日，夥眾攜刀、棒行兇，所為顯係出於蓄意
      尋仇動機，殆無疑義，被告前開所辯，自無足採信。
（三）又被告初於偵審中先則供稱夥同三名友人，又稱夥同六名
      友人，或五名友人云云，前後供述不一，惟徵諸被害人先
      於警詢時陳稱係遭十餘名少年毆打（他字卷第13頁），復
      於偵查中指訴：係遭七、八名少年分持刀、棍、球棒毆打
      、砍傷（發查卷第3、4頁），惟證人余章仲及盧柏翰於偵
      查、警詢時中均證述係目睹五、六名少年拿刀、棍打被害
      人（發查卷第20頁、他字卷第20頁），衡以被害人受訊時
      ，或因被害人急於閃避而記憶不清，或時日久遠趨於模糊
      、或情緒激動而略有誇大，被害人所述十餘人云云，尚難
      逕予採信，又衡以該時目睹之余章仲、盧柏翰證詞，與被
      告所述夥同五名友人情節相符，自應以被告最後於審判時
      所陳述之夥同五名友人，連同自己共六名之情節，較符合
      真實，而堪認定。
（四）被告偵審中均辯稱所持刀械係水果刀云云，惟查：其持用
      形似武士刀之刀械砍傷被害人一情，業經被害人迭於警詢
      、偵查中指訴明確，證人金美菊亦於警詢、偵查時證述其
      中有人持「武士刀」一情明確（他字卷第18頁、發查卷第
      4 頁），又自被害人前開傷勢之診斷證明書、照片觀之，
      其「背部刀割傷、右手肘刀割傷」，傷口非淺，背部刀割
      傷二處，長約十餘公分，尚非一般重量形狀輕、薄之水果
      刀所能造成，被告辯以係水果刀造成云云，尚無足採。又
      所持兇器，既未扣案，依證物從嚴原則，尚難逕認係槍砲
      彈藥刀械管制條例第四條所稱之武士刀，而應認被告所持
      刀器係「形似武士刀」，併予敘明。
（五）末按殺人與傷害犯意之別，被害人所受之傷害程度，固不
      能據為認定有無殺意之唯一標準，但加害人之下手情形如
      何，於審究犯意方面，仍不失為重要參考資料。衡以被害
      人所受「左手橈骨遠端骨折、右手肱骨遠端骨折、背部刀
      割傷、右手肘刀割傷、頸部及頭部撞擊傷、右大腿撞擊傷
      」傷勢，刀傷部位分佈於背部、手肘，尚非致命部位，又
      證人楊文銘於偵查中證述：其到現場時，被害人躺在地上
      ，旁有數名年青人，已無再動手打被害人（發查卷第22
      頁），自被害人身體遭砍傷部位，被告與其餘五名友人砍
      傷、毆打後，停手任由楊文銘載被害人離去等情觀之，被
      告前開犯行當係出於傷害犯意為之，應無疑義。
（六）綜上事證，被告前開所辯，即均不足採信，又被告自白經
      核與事實相符，本件事證明確，被告犯行堪以認定。
三、核被告所為，係犯刑法第二百七十七條第一項之傷害罪。被
    告與共犯「小陳」、「阿正」、「阿明」及二名真實姓名、
    年籍、綽號不詳之男子五人間，就傷害犯行，有犯意聯絡及
    行為分擔，均為共同正犯。又被告行為時甫滿十八歲，未曾
    犯罪遭判刑，有臺灣嘉義地方法院檢察署刑案資料查註紀錄
    表及臺灣高等法院被告前案紀錄表各一份附卷可按。爰審酌
    被告僅因其母與被害人發生糾紛之細故即夥同數人持刀、棍
    等兇器傷害之動機及手段、達傷害及陷被害人於畏怖目的、
    素行尚可、犯罪時並無受有重大刺激、其未婚而家境小康之
    生活狀況、學歷為小學畢業之智識程度、平日與被害人素無
    仇怨之關係，雖大致坦承犯行，然迄今未與被害人達成和解
    及為任何金錢上賠償或道歉之犯後態度等一切情狀，量處如
    主文所示之刑。至偵查及公訴檢察官均未具體求刑，被告則
    就科刑範圍表達接受有期徒刑一年六月以下刑之宣告之意願
    ，惟本院就對有罪之被告科刑，已審酌刑法第五十七條各款
    所臚列情事，並考量被告夥同數人分持刀械傷害被害人之實
    害程度，被告雖無前科，然犯後屢經傳拘未到，又緝獲後於
    本院簡易調解時，亦率言沒錢云云，有本院調解函文及公務
    電話紀錄一份在卷可佐，其不惟拒不到案而逃匿避責於前，
    又未竭力和解賠償以贖其愆於後，再衡以於白晝公然夥眾持
    械行兇、目無法紀之犯行，委有不宜輕縱情狀，被告求刑範
    圍失之過輕，尚難逕予採納，附此敘明。
四、至被告及共犯「小陳」、「阿正」、「阿明」及二名真實姓
    名、年籍、綽號不詳之男子五人持以供犯傷害罪所用之刀、
    棍、球棒等物，已遭其丟棄滅失，業據原告於審理中供陳在
    卷，復查無其他證據得認仍然存在，為免將來執行之困難，
    爰不另宣告沒收。
據上論斷，應依刑事訴訟法第二百七十三條之一第一項、第二百
九十九條第一項前段，刑法第二十八條、第二百七十七條第一項
，罰金罰鍰提高標準條例第一條前段，判決如主文。
本案經檢察官侯德人到庭執行職務。
中　　華　　民　　國　　94　　年　　11　　月　　14　　日
                  刑事第一庭    法　官　蔡廷宜
以上正本證明與原本無異。
如不服本判決，應於判決送達後10日內，向本院提出上訴狀。
中　　華　　民　　國　　94　　年　　11　　月　　14　　日
                            　　書記官　蕭琪男
附錄本案論罪科刑法條全文：
中華民國刑法第277條第1項
(普通傷害罪)
傷害人之身體或健康者，處3年以下有期徒刑、拘役或1千元以下
罰金。
